臺灣士林地方法院民事判決
111年度訴字第973號
原      告  陳麗娟  
訴訟代理人  郭宗鎮  
被      告  楊局堂  
上列當事人間損害賠償事件，原告提起刑事附帶民事訴訟，經本
院刑事庭以111年度附民字第56號裁定移送前來，本院於民國111
年8月3日言詞辯論終結，判決如下：
    主  文
被告應給付原告新臺幣參萬元，及自民國一一一年一月二十六日
起至清償日止，按週年利率百分之五計算之利息。
原告其餘之訴駁回。
訴訟費用由被告負擔二十六分之一，餘由原告負擔。
本判決原告勝訴部分得假執行；但被告如以新臺幣參萬元為原告
預供擔保，得免為假執行。
    事  實  及  理  由
一、原告主張：兩造均為新北市汐止區世運村社區（下稱系爭社
    區）住戶，被告前因社區糾紛與原告配偶即訴訟代理人郭宗
    鎮（下逕稱其姓名）發生肢體衝突，竟心生不滿，基於意圖
    散布於眾之誹謗犯意，於民國109年7月7日某時許，在接受
    東森新聞台記者採訪時，指摘「郭宗鎮、陳麗娟打人、要放
    火」等言論（下稱系爭言論）。嗣東森新聞台於同日播放上
    開不實言論之報導，使不特定人得以觀覽，足生損害於陳麗
    娟之人格及社會地位，爰依民法第184條第1項、第195條第1
    項規定，請求被告賠償精神慰撫金80萬元等語。並聲明：被
    告應給付原告80萬元，及自起訴狀繕本送達翌日起至清償日
    止，按年息5﹪計算之利息。
二、被告則以：被告於109年7月7日在接受東森新聞台記者採訪
    時，確有陳述系爭言論，然被告所述者為事實，蓋原告與郭
    宗鎮曾擔任系爭社區管理委員會正副主任委員，期間經手費
    用帳目不清，疑似貪污社區款項並公器私用，同年月1日下
    午，因郭宗鎮在系爭社區電梯內破壞公告，經管理員即訴外
    人陳金聰（下逕稱其姓名）制止，被告當場以手機拍攝，兩
    人發生爭吵，一行人抵達6樓出電梯後，又發生爭執，陳金
    聰遭原告與郭宗鎮推倒在地，訴外人王榮華（下逕稱其姓名
    ）聽聞爭吵聲而出面勸架，反遭原告與郭宗鎮抓傷，過程中
    被告聽見原告與郭宗鎮一方有人說要放火，被告即前往電梯
    旁拿滅火器，嗣並未發生放火情事，方由王榮華將滅火器掛
    回。故被告於同年月7日接受東森新聞台記者採訪時，就所
    經歷之陳金聰及王榮華被打、聽到有人要放火等事實，陳述
    「郭宗鎮、陳麗娟打人、要放火」等主觀結論，確有所本，
    並非出於誣賴原告之故意，即無真實惡意，自不因而妨礙原
    告之名譽，且屬憲法言論自由保障之範圍，不應以刑事毀謗
    罪相繩，刑事法院未查明事實，貿然認定被告構成妨害名譽
    ，實有違誤，是原告據此請求損害賠償，應無理由。再者，
    原告亦未提出證據證明系爭言論確造成其受有精神上損害；
    退步言，縱認系爭言論造成原告受有精神上損害，惟原告請
    求之慰撫金實屬過高等語置辯。並聲明：原告之訴駁回；如
    受不利判決，願供擔保請准宣告假執行。　　
三、得心證之理由：
㈠、按因故意或過失，不法侵害他人之權利者，負損害賠償責任
    。不法侵害他人之身體、健康、名譽、自由、信用、隱私、
    貞操，或不法侵害其他人格法益而情節重大者，被害人雖非
    財產上之損害，亦得請求賠償相當之金額。民法第184 條第
    1 項前段、第195 條第1 項本文分別定有明文。次按名譽為
    個人在社會上享有一般人對其品德、聲望或信譽等所加之評
    價，屬於個人在社會上所受之價值判斷；民法上名譽權之侵
    害非即與刑法上之誹謗罪相同，名譽有無受損害，應以社會
    上對個人評價是否貶損，不論其為故意或過失均構成侵權行
    為。而民法上名譽權侵害之成立要件，被害人對行為人陳述
    事實為不實之消極事實本不負舉證責任，自應由行為人就攸
    關侵害他人名譽之陳述事實是否真實、阻卻違法性存在與否
    等，善盡其舉證責任，始得解免其應負之侵權行為責任。經
    查：
 1、原告主張被告於109年7月7日接受東森新聞台記者採訪時，
    陳述內容為「郭宗鎮、陳麗娟打人、要放火」之系爭言論，
    嗣東森新聞台於同日播放系爭言論之報導，使不特定人得以
    觀覽之事實，有本院刑事庭110 年度易字第638 號妨害名譽
    判決可稽（本院卷第12至20頁），被告亦不爭執其於上開時
    地確有向記者陳述系爭言論（本院卷第151頁），堪認原告
    此部分主張為真實。
 2、關於系爭言論中被告指述原告打人一事，被告固抗辯：伊所
    稱原告打人一事為事實云云，惟被告自承：原告於109年6月
    29日曾有打人行為，伊於109年7月7日接受東森新聞台記者
    採訪時，記者係訪問伊同年7月1日而非同年6月29日所發生
    之事，伊講的是原告於同年6月29日打人等語（本院卷第151
    頁），可知被告針對東森新聞台記者採訪同年7月1日當日所
    發生之衝突，回應表示原告有打人云云，然原告於同年7月1
    日並無被告所指打人一事。至系爭言論中被告指述原告放火
    一事，被告自承：伊聽到一個男生說要放火，不是女生的聲
    音，伊認為是郭宗鎮等語（本院卷第152頁），亦即被告所
    稱於同年7月1日之衝突中表示要放火者並非原告。承上可知
    ，被告所為系爭言論與事實不符，經東森新聞台播出新聞後
    ，已使觀覽該新聞之不特定人，誤認原告於同年7月1日衝突
    中有打人及欲放火之行為，如此足以使原告之社會評價遭受
    貶損，自屬對原告名譽之侵害，且依一般社會通念，名譽遭
    受侵害，精神上應受有相當之痛苦，故原告依侵權行為法律
    關係，請求被告賠償其非財產上之損害，應屬有據。
㈡、按慰撫金之核給標準固與財產上損害之計算不同，然非不可
    斟酌雙方身分、資歷與加害程度，及其他各種情形核定相當
    之數額（最高法院51年台上字第223 號判決要旨參照）。查
    ，原告為專科畢業，現為保險業務人員，年收入約200萬元
    至300萬元，名下有總值183萬餘元之財產；被告為高工畢業
    ，現無工作及收入，名下亦無財產等情，分據兩造陳明在卷
    （本院卷第152頁），並有兩造109年度電子稅務閘門財產所
    得調件明細表在卷可稽（見本院職權調取資料卷）。本院參
    酌上開兩造身分、地位、經濟能力、被告侵害原告名譽之行
    為態樣等一切情狀，認原告請求3 萬元之非財產上損害賠償
    ，核屬適當；原告逾此金額，即無所據。
㈢、綜上所述，原告依侵權行為損害賠償法律關係，請求被告賠
　　償3 萬元及自起訴狀繕本送達翌日即111年1月26日（見本院
    刑事庭111年度附民字第56號卷第15頁）起至清償日止，按
    年息5 ﹪計算之利息，為有理由，應予准許；逾此範圍之請
    求，則無理由，應予駁回。
四、本件事證已臻明確，被告請求傳訊證人王榮華及勘驗109年6
    月29日之錄影光碟，核無必要。又兩造其餘攻擊防禦方法及
    未經本院援用之證據，核與判決之結果不生影響，爰不一一
    論駁，併此敘明。
五、本件判決乃所命給付金額未逾50萬元之判決，爰依民事訴訟
    法第389 條第1 項第5 款，以職權宣告假執行，並依被告之
    聲請，宣告被告為原告預供擔保，得免為假執行。
六、據上論結，原告之訴為一部有理由，一部無理由，依民事訴
    訟法第79條、第389條第1項第5款、第392條第2項，判決如
    主文。　
中　　華　　民　　國　　111 　年　　8 　　月　　22　　日
                  民事第一庭法  官  劉逸成
以上正本係照原本作成。
如對本判決上訴須於判決送達後 20 日內向本院提出上訴狀。如
委任律師提起上訴者，應一併繳納上訴審裁判費。
中　　華　　民　　國　　111 　年　　8 　　月　　22　　日
                            書記官  康雅婷